臺灣臺北地方法院刑事判決　　　　　　　　　　　　　　九十年度訴字第七六號
　　公　訴　人　臺灣臺北地方法院檢察署檢察官
　　被　　　告　乙○○
　　指定辯護人　本院公設辯護人　丙○○
右列被告因重傷害案件，經檢察官提起公訴（八十九年度偵字第一二七七二號），本
院判決如左：
    主  文
乙○○傷害人之身體致重傷，處有期徒刑參年貳月。
    事  實
一、乙○○、甲○○二人原為鄰居，於民國八十九年六月二十一日下午十一時許，在
    台北市○○區○○路四段一五九巷十一號乙○○住處，與乙○○女友劉翠菱及甲
    ○○之兄高有田共四人喝酒聊天。席間乙○○、甲○○二人因所謂「八家將」及
    「宮主」道行高低發生口角爭執，甲○○並碰觸劉翠菱之手遭拒，憤而持菜刀欲
    攻擊乙○○，經高有田制止並取下菜刀後，甲○○改持敲破之酒瓶追打，並於屋
    外約一百公尺處，刺傷乙○○，致乙○○受有左肘部裂傷八×二×０．八公分之
    傷害（此部分另行判決）。乙○○受傷後，隨即折返前址住處，進入廚房清理傷
    口，數分鐘後，甲○○亦返回乙○○住處，立於門口，乙○○見狀，雖於客觀上
    具有預見持利器揮砍他人肩頸部位，將造成上肢機能毀敗之可能，仍未予深思，
    而基於傷害他人身體之故意，雙手分持廚房內之短西瓜刀及菜刀各一支，衝向門
    口，揮刀砍傷甲○○，致甲○○左側頸部深度割傷併休克、左內頸靜脈斷裂併神
    經損傷，左肩運動不能。經送醫急救，並進行神經移植、修補斷裂神經手術，與
    復健治療後，甲○○之左手肘肌肉動作仍無法對抗地心引力，單獨完成日常生活
    之進食、穿衣等動作，致生喪失左上肢機能之重傷害結果。
二、案經臺北市政府警察局文山第一分局移送，暨甲○○訴請臺灣臺北地方法院檢察
    署檢察官偵查起訴。
    理  由
一、訊據被告乙○○固供承於右揭時、地，持刀砍傷甲○○，致其左上肢機能喪失，
    惟否認有何傷害故意，辯稱僅係自我防衛之舉等語。
二、經查，右揭事實，業據甲○○指訴明確，核與證人高有田、劉翠菱指證之衝突情
    節相符，並有臺北市立萬芳醫院─委託財團法人私立臺北醫學院辦理甲種診斷證
    明書及病情說明回函、財團法人長庚紀念醫院診斷證明書及回函、乙○○受傷照
    片等件附卷，暨被告持以砍傷甲○○之短西瓜刀、菜刀各一把扣案可資佐證。甲
    ○○所受傷害，經神經手術及復健治療後，左肩抬舉度為二十度（正常人為０至
    一八０度）、左肘彎曲達第二度（正常人肌肉收縮及運動能力為第五度），其手
    肘肌肉動作雖能在依靠支持面（如桌面）做適度收縮彎曲，但左手肘動作無法對
    抗地心引力，即無法單獨靠左手完成日常生活上之進食、穿衣等行為，已達喪失
    機能程度，亦經本院囑託法務部法醫研究所鑑定在案，有該所九十一年三月二十
    二日法醫理字第０九一００００七０五號函一件，附卷可稽。
三、被告雖辯稱其係基於防衛之意思揮刀砍傷甲○○云云。然按刑法上之正當防衛係
    以對現在不法侵害為必要，本件被告於先受甲○○持酒瓶刺傷後，已離開現場約
    一百公尺，返回家中進入廚房清洗傷口，數分鐘後，見甲○○出現於門口時，二
    人相隔客廳，且甲○○立於門口，並無積極侵害行為，業經被告供明在卷（見偵
    查卷第五十四頁），核與證人劉翠菱指證：「陳（指被告）回來，手受傷，我無
    法包紮，要出去叫車，並報警，約五分鐘回來，見甲○○已躺在地上」等情相符
    （見偵查卷第五十三項背面），是以時空而，被告持刀攻擊甲○○時，顯已離開
    其前不法侵害之狀態，被告辯稱其為防衛行為云云，顯不足採。本件事證明確，
    被告犯行洵堪認定。
四、核被告所為，係犯刑法第二百七十七條第二項後段之傷害致重傷罪，爰審酌被告
    酒後受甲○○攻擊受傷在先，又見其再度登門於後，一時情緒激動，未及深思，
    致犯本件之罪，所造成傷害部位在左上肢，對甲○○生活作息影響之程度，與被
    告犯罪後態度等一切情狀，量處如主文所示之刑。扣案被告用以傷害甲○○之菜
    刀及短西瓜刀各一把，為劉翠菱所有之物，業據被告及劉翠菱陳明在卷，互核相
    符，故不於本件中諭知沒收，併此敘明。
據上論斷，應依刑事訴訟法第二百九十九條第一項前段，刑法第二百七十七條第二項
後段，判決如主文。
本案經檢察官黃兆揚到庭執行職務。
中     華     民     國     九 十 一     年     四     月     十 六     日
                                      臺灣臺北地方法院刑事第五庭
                                          法  官    劉方慈
右正本證明與原本無異。
如不服本判決，應於判決送達後十日內，向本院提出上訴狀。
                                          書記官    殷玉芬
中      華      民      國      九十一      年      四    月  二十二    日
刑法第二百七十七條
一傷害人之身體或健康者，處三年以下有期徒刑、拘役或一千元以下罰金。
二犯前項之罪、因而致人於死者，處無期徒刑或七年以上有期徒刑，致重傷者，處三
　年以上十年以下有期徒刑。
